【裁判字號】    89,訴,1011
【裁判日期】    900829
【裁判案由】    私運貨物進口
【裁判全文】
高雄高等行政法院判決                      八十九年度訴字第一○一一號
                              .
    原      告  乙○○
                甲○○
    右  一  人
    訴訟代理人  侯清治  律師
                蔡信泰  律師
    被      告  財政部高雄關稅局
    代  表  人  簡良機  局長
    訴訟代理人  庚○○
                己○○
右當事人間因報運貨物進口事件，原告不服財政部關稅總局中華民國八十九年十月十
八日台關訴丙字第八九○二二七號訴願決定，提起行政訴訟，本院判決如左：
    主    文
原告之訴駁回。
訴訟費用由原告負擔。
    事    實
甲、事實概要：
    緣訴外人義展興企業有限公司（下稱義展興公司）委由贊一有限公司（下稱贊一
    公司）於民國（下同）八十七年九月八日向被告所屬中島支局報運進口菲律賓產
    GRANITE STONE SHEET（花崗岩石板）乙批共六只貨櫃（進口報單第ＢＤ\八七\
    Ｒ七八六\○○○三號），電腦核定按C3方式通關，嗣經該支局派員查驗結果，
    產地可疑，復經檢樣送請財政部關稅總局認定其原產地為中國大陸，與申報貨物
    產地為菲律賓不符；另依法務部調查局航業海員調查處八十八年十一月十日（八
    八）航肅字第六○○九八八號函暨經被告報請財政部關稅總局以八十九年四月五
    日台總政緝字第八九六○○○六五號函釋，認為原告二人乃本案「幕後實際貨主
    」，共同向義展興公司借牌進口，且不法取得經濟部國際貿易局（下稱國貿局）
    核發之輸入許可證，據以憑認原告二人向義展興公司借牌進口非屬台灣地區與大
    陸地區貿易許可辦法第七條所定准許間接進口之大陸物品，涉嫌虛報貨物產地、
    逃避管制之違法行為，並援引財政部八十四年五月九日台財關第八四○一七五三
    六號函釋，以原告等違反海關緝私條例第三十七條第三項之規定，依同條例第三
    十六條第一項規定，共同科處貨價二倍之罰鍰計新台幣（下同）一百七十八萬四
    千五百五十二元（系爭貨物已押款放行，無貨可沒入），原告等不服，聲明異議
    未准變更，循序提起訴願，亦遭決定駁回，遂提起本件訴訟。
乙、兩造聲明：
一、原告聲明求為判決：訴願決定及原處分均撤銷。
二、被告聲明求為判決：原告之訴駁回。
丙、兩造之爭點：
一、原告主張之理由：
壹、原告乙○○部分：
（一）按海關緝私條例第三十六條第一項規定，係針對私運貨物進口、出口或經營私
      運貨物之行為予以處罰。至於私運之定義，依同條例第三條規定文義，必須同
      時具備下列三要件始足構成：(1)須規避檢查、偷漏關稅或逃避管制，惟上開三
      項行為僅需任具其一即是。(2)須未經向海關申報，倘已申報不實，以達到偷漏
      關稅或逃避管制之目的者，則屬本條例第四條及第三十七條規範事件，非此所
      謂私運之範圍。(3)須運輸貨物進（出）國境。本件原告於居住澳門之華人陳進
      元來台推銷花崗石時，陳進元保證系爭花崗石係經菲律賓、馬來西亞等地工廠
      加工之半成品，致原告信以為真，有關系爭花崗石進（出）國境，全由丙○○
      負責，丙○○與義展興公司、世百公司之負責人相識，始以義展興公司、世百
      公司之名義委由贊一公司向被告所屬中島支局報運進口菲律賓系爭花崗石，該
      系爭花崗石經鑑定結果，產地為大陸，仍以經濟部國際貿易局專案核發輸入許
      可證，與該貨證相符，免予論處，顯然丙○○辦理系爭花崗石進口之行為既無
      規避檢查偷漏關稅或逃避管制之事實，惟財政部高雄關稅局、財政部關稅總局
      ，均未查明真相斷然維持原處分。
（二）次按海關緝私條例第四條所定報運之原意，應包括船務及貨主報關兩階段之申
      報在內，後階段之「報運」則指貨主向海關申報貨物進口報單為準，貨主是否
      涉及虛報當係以報單上之申報狀況為判斷依據。本件原告購買系爭花崗石均由
      丙○○先後以個人名義及義展興公司名義，向高雄海關申請辦理進口，依上開
      法條規定，丙○○應為系爭花崗石進口之貨主。惟丙○○為逃避責任，偽稱原
      告甲○○託伊向義展興公司借牌辦理進口系爭花崗石，其實丙○○以相同手法
      向全省花崗石材商林錦堂兜售進口系爭花崗石，何有原告甲○○要求丙○○向
      義展興公司借牌之事實？若原告係系爭花崗石之貨主，為何向被告繳交押保金
      時，丙○○要出具其簽名之借據、本票或支票交予原告，並言明退押費發還後
      即返還原告，顯然報運貨主係丙○○非原告，但訴願決定機關僅信丙○○之謊
      言，遽認原告係報運貨主，仍然維持原處分，自應予以撤銷。
（三）系爭崗石遭被告查扣時，丙○○曾向有關單位申訴，並一一向原告保證系爭花
      崗石非自大陸進口，而是經菲律賓加工後才進口，況且向原告借錢繳交押保金
      ，雖然事後原告委託綽號「小賴」取得輸入許可證交予丙○○辦理退還押保金
      ，與海關緝私條例第三十六條第一項規定不合，縱然該輸入許可證係違法取得
      ，仍非海關緝私條例第三十七條規定處罰「報運」範疇，而是「小賴」之違法
      行為，即無法以「小賴」取得之輸入許可證遽認原告自始即有不法。被告認定
      事證不免有類推適用之嫌，對原告之財產權益構成莫大損害。
（四）綜上所述，原告並非系爭花崗石之貨主，真正貨主應屬丙○○，因為丙○○藉
      義展興名義申請系爭花崗石進口，一切通關手續及繳交押保金全由丙○○負責
      ，因為丙○○向原告借款繳交押保金，又無法儘速返還，影響原告資金周轉，
      其又無資產可供清償借款，原告經人介紹，委託「小賴」取得輸入許可證，並
      交予丙○○辦理退還押保金，至於「小賴」如何取得輸入許可證，原告並不知
      情。但財政部關稅總局以「小賴」違法取得輸入許可證之事實，推論原告自始
      即有不法之行為，因而駁回原告之訴願，自嫌速斷，實難令人甘服。
貳、原告甲○○部分：
（一）按海關緝私條例第三十六條第一項規定，係針對私運貨物進口、出口或經營私
      運貨物之行為予以處罰。至於私運之定義，依同條例第三條規定文義，必須同
      時具備下列三要件始足構成：(1)須規避檢查、偷漏關稅或逃避管制，惟上開三
      項行為僅需任具其一即是。(2)須未經向海關申報，倘已申報不實，以達到偷漏
      關稅或逃避管制之目的者，則屬本條例第四條及第三十七條規範事件，非此所
      謂私運之範圍。(3)須運輸貨物進（出）國境。本件係訴外人丙○○向義展興公
      司借牌，委由贊一公司（報關行）向被告辦理報運菲律賓產花崗石乙批，電腦
      核定按C3方式通關，系爭花崗石雖經鑑定結果，產地為大陸，惟仍以國貿局專
      案核發輸入許可證上所載貨名，與該批貨物相符，因而免予論處，足證丙○○
      辦理系爭花崗石進口之行為，非「私運」，實為「報運」，有法務部七十五年
      一月二十八日法（七五）參一一二八號（財政部七十五年二月二十六日台財關
      0000000號，總署（七五）台總署緝一一二二號）函釋可參。蓋「報運
      」和「私運」有所不同，來貨從通商口案高雄進口經有報關手續，屬於「報運
      」非「私運」。蓋「私運」係指未依規定之報關申請手續而輸入者，其前提在
      「未報關」，如今既按規定報關完稅，自難謂私運貨物進口而有規避檢查偷漏
      關稅或逃避情事。被告所稱「查海關緝私條例於六十七年五月二十九日修正增
      訂第三十七條第三項：『有前二項情事之一而涉及逃避管制者，依前條第一項
      及第三項論處。』即縱屬報運案件，其有海關緝私條例第三十七條第一項及第
      二項虛報情事而涉及逃避管制者，仍依第三十六條第一項及第三項規定論處。
      以及由此衍生之私運貨物進口處一倍至三倍之罰鍰及私運貨物沒入之」等規定
      應無法適用於原告。
（二）次按海關緝私條例第四條所定報運之原意，應包括船務及貨主報關兩階段之申
      報在內，後階段之「報運」則以貨主向海關申報貨物進口報單為準，貨主是否
      涉及虛報當係以報單上之申報狀況為判斷依據。本件原告於居住澳門之華人陳
      進元來台推銷花崗石時，陳進元保證系爭花崗石係經菲律賓、馬來西亞等地工
      廠加工之半成品，致原告信以為真，有關系爭花崗石進（出）國境，全由丙○
      ○負責，丙○○與義展興公司、世百公司之負責人相識，始以義展興公司、世
      百公司之名義委由贊一公司向被告所屬中島支局報運。故原告購買系爭花崗石
      均由丙○○先後以個人名義及義展興公司名義，向高雄海關申請辦理進口，依
      上開法條規定，丙○○應為系爭花崗石進口之貨主。惟丙○○為逃避責任，偽
      稱原告甲○○託伊向義展興公司借牌辦理進口系爭花崗石，其實丙○○以相同
      手法向全省花崗石材商林錦堂、魏雅庵、陳建元、黃勤、張耀中兜售進口系
      爭花崗石，此有世百公司負責人戊○○可資證實，何有原告甲○○要求丙○○
      向義展興公司借牌之事實？若原告係系爭花崗石之貨主，為何向被告繳交押保
      金時，丙○○要出具其簽名之借據、本票或支票交予原告，並言明退押費發還
      後即返還原告，顯然報運貨主係丙○○非原告，但訴願決定機關僅信丙○○之
      謊言，遽認原告係報運貨主，仍然維持原處分，自應予以撤銷。
（三）再者，依關稅法施行細則第四條規定，貨主即為提貨單載明之受貨人，系爭花
      崗石遭被告查扣時，丙○○曾以義展興公司名義積極向有關單位申訴，並一一
      向原告保證系爭花崗石非自大陸進口，而是經菲律賓加工後才進口，故貨主應
      係丙○○，此有事後丙○○錢不夠向原告借錢繳交押保金及丙○○向國外合夥
      供貨商陳進元購貨後未付貨款可資證明，且其於八十七年十月三十一日提供
      D/O及產地證明向海關申訴等行為，均可予以證實貨主為丙○○無訛。而丙○
      ○向原告借錢又因其無資產清償借款，影響原告資金周轉，原告乃經人介紹，
      委託綽號「小賴」取得輸入許可證交予丙○○辦理退還押保金，以免短缺頭寸
      。且該專案輸入許可證之石材指定用途為基隆市龍泉宮之宗教文物，雖於進口
      後非用於該指定用途，然國貿局並無處罰規定，按此輸入許可證既無處罰明文
      之不法行為，則原告尤無不法可言，從而關稅總局如何以「小賴」取得輸入許
      可證之事實，遽認原告自始即有不法？又此既有國貿局無法註銷該輸入許可證
      （即還是合法有效存在）之事實基礎，如何謂原告不法？是原告合法既有確證
      以實其說，自得否定被告之處罰。況系爭石材產地是否來自大陸，非經送請鑑
      定無法辨別，即不得以事後之科學儀器所鑑定之結果，而強人所難，似此溯及
      既往違背法律之精神原理而為處罰，已係濫用權利，而無法發生行使權利之效
      力，乃法所使然。本件原告委託「小賴」取得輸入許可證交予丙○○辦理退還
      押保金之行為與海關緝私條例第三十六條第一項規定不合，縱然輸入許可證係
      違法取得，仍非海關緝私條例第三十七條規定處罰「報運」範疇，而是「小賴
      」之違法行為，即無法以「小賴」取得之輸入許可證遽認原告自始即有不法，
      被告認定事證不免有類推適用之嫌，對原告之財產權益構成莫大損害。
（四）又查本件經調查局高雄航業海員調查站偵辦後，丙○○為避重就輕，將系爭花
      崗石進口之貨主全推至原告等人身上，尤其丙○○謂「原告曾進口大陸花崗石
      被查獲後無法再辦理進口花崗石，而要伊向義展興借牌辦理系爭花崗石」云云
      ，全屬為推卸責任所為之捏造，此有原告遭花蓮花崗石公會舉發涉嫌私運大陸
      花崗石案件，業經台灣台南地方法院檢察署檢察官八十八年度偵字第一六二號
      不起訴處分確定在案。且查原告於該案偵結後，仍以緯綸石材有限公司（下稱
      緯綸公司）名義辦理石材進口，何有被吊銷進口牌照之事實？其實丙○○於本
      件發生前已向義展興公司借牌辦理石材進口銷售下列買主：鉅盛營造有限公司
      、丸耀企業有限公司、台茂大理石有限公司、台乙石材股份有限公司、福驥石
      材股份有限公司、大圓營造工程股份有限公司等，況系爭貨物原告曾於八十七
      年九月三、七、十日，同年十月十二日分別電匯一百五十一萬五千元作為部分
      貨款，則丙○○否認為系爭花崗石進口之貨主應係推卸責任無訛。若原告係系
      爭花崗石之貨主，為何進口報單載明納稅義務人是義展興公司？按實務上所指
      貨主，係向海關申報貨物進口者，其報關行為以有無向海關遞送進口報單為判
      斷依據，被告所查獲系爭花崗石之進口報單納稅義務人為義展興公司，而非緯
      綸公司或甲○○，準此被告認定原告係系爭花崗石之貨主與事實不符，即於法
      無據。
（五）另原告向丙○○購買數貨櫃之花崗石材，而由丙○○申報填寫石材產地分別來
      自菲律賓或馬來西亞，係丙○○之事，則是否私運貨物進口之行為人應係丙○
      ○，如何歸責於原告？惟被告竟不處罰丙○○。本件進口相關事宜，原告既全
      未參與，何能因丙○○之推卸責任供詞，臆測原告即為私運貨物進口之貨主？
      因丙○○向義展興公司借牌而使押保金為報運人義展興公司所繳納，此為事實
      ，且縱有調查局之調查筆錄及調查中之自白，亦不得作為處分之唯一證據，此
      為法律之基本原則。似此，原告並非私運貨物進口之行為人，則被告根據關稅
      總局請調查局查證結果要與事實不符，此請求鈞院傳問義展興公司負責人丁○
      ○誰去借牌即明。本件報關申報既為丙○○，則丙○○應為系爭花崗石進口之
      貨主，容不得其逃避責任，偽稱原告託伊向義展興公司借牌辦理進口系爭花崗
      石。
（六）又系爭花崗石係由丙○○向義展興公司借牌照，自國外進口後售予原告，雖然
      系爭花崗石經鑑定為大陸物品，惟此為原告所不知。至於產地證明書乃是丙○
      ○自國外供貨商取得轉交報關行填報，與原告毫無關連，縱丙○○有虛報產地
      以逃避管制，而涉及其他違背法令之情事，惟仍與私運貨物進口之行為迥不相
      同，被告將此擴大要原告負責，顯然有違類推適用之禁止。且內政部於八十八
      年十月七日註銷同意進口函之原因，非被告所指原告自始有不法之行為，乃是
      龍泉宮於八十八年九月十七日向內政部陳情該廟宇需拆除重建，擬俟廟宇建造
      完竣再行購置，先前內政部同意函於八十八年一月二十五日經國貿局轉核發輸
      入許可證，由義展興公司持往海關辦理核銷並完成實質報運進口之程序，有國
      貿局八十八年十月十九日函及八十九年一月三日函在卷可稽，該系爭花崗石係
      合法進口無庸置疑，至於虛報產地之行為與原告無關且不知情，被告之認事用
      法，難謂無誤。
（七）綜上所述，本件係丙○○藉義展興公司名義申請系爭花崗石進口，一切通關手
      續及繳交押保金全由丙○○負責，故原告並非系爭花崗石之貨主，真正貨主應
      屬丙○○。且因丙○○向原告借款繳交押保金，又無法儘速返還，影響原告資
      金周轉，其又無資產可供清償借款，原告僅聽丙○○要領回押保金必須取得輸
      入許可證，始經人介紹，委託「小賴」取得輸入許可證，並交予丙○○辦理退
      還押保金，至於「小賴」如何取得輸入許可證，原告並不知情。但被告不查，
      認為押保金係原告支付，且以原告請「小賴」取得輸入許可證辦理退還押保金
      等情事，而按此未查實之事證，臆測原告係私運進口系爭花崗石之貨主，作此
      不當處分。而訴願機關以「小賴」違法取得輸入許可證之事實，推論原告自始
      即有不法之行為，因而駁回原告之訴願，均嫌速斷，實難令人甘服。
二、被告主張之理由：
（一）按「報運貨物進口而有虛報所運貨物之名稱，‧‧‧其他違法行為而涉及逃避
      管制者，依前條第一項及第三項論處。」、「私運貨物進口‧‧‧，處貨價一
      倍至三倍之罰鍰，‧‧‧」、「前二項私運貨物沒入之。」分別為海關緝私條
      例第三十七條第三項、第三十六條第一項及第三項所明定。本件原告虛報進口
      貨物產地，涉及逃避管制之行為，被告依原告於調查站筆錄之供詞及法務部調
      查局航業海員調查處八十八年十一月十日（八八）航肅字第六○○九八八號說
      明二、四：「本處查獲本案私梟甲○○、乙○○．．．向．．義展興企業有限
      公司．．．借牌進口大陸產製花崗石板」「經查甲○○與乙○○共同借用義展
      興公司牌照廿二只貨櫃之大陸花崗石板．．．」，足証原告為實際走私貨主，
      且蓄意虛報產地逃避管制之意圖，至為明確。被告參依司法院釋字第二七五號
      解釋意旨，及依海關緝私條例第四條規定：「本條例稱報運貨物進口、出口，
      謂依關稅法及有關法令規定，向海關申報貨物，經由通商口岸進口或出口。」
      、關稅法第四條規定：「關稅納稅義務人為收貨人、提貨單或貨物持有人。」
      、財政部八十四年五月九日台財關第八四○一七五九三六號函等規定，對實際
      貨主依海關緝私條例第三十七條第三項、第三十六條第一項及第三項規定論處
      ，並無不合。
（二）又按海關緝私條例第三條規定固以「未經向海關申報」為要件，惟查海關緝私
      條例於六十七年五月二十九日修正增訂第三十七條第三項：「有前二項情事之
      一者而涉及逃避管制者，依前條第一項及第三項論處。」其修正理由，即縱屬
      報運案件，其有海關緝私條例第三十七條第一項及第二項虛報情事而涉及逃避
      管制者，仍依第三十六條第一項及第三項規定論處。準此，行為時海關緝私條
      例第三十七條第一項第四款、第三項及第三十六條第一項、第三項分別規定：
      「報運貨物而有左列情事之一者．．四、其他違法事項。」、「有前二項情事
      之一者，依前條第一項及第三項論處。」、「私運貨物進口‧‧‧，處貨價一
      倍至三倍之罰鍰，‧‧‧」、「前二項私運貨物沒入之。」，且財政部八十二
      年十月二十日台財關第八二一五五六三○九號函釋示：「．．．報運貨進口有
      虛報產地者，即構成該條項第四款之違法行為。」又依財政部八十四年六月十
      七日台財關第八四一七二四五四二號函釋：「．．．二、海關緝私條例第三條
      、第三十七條．．．．所稱『管制』之涵意相同，均係指左列情事。．．．（
      三）台灣地區與大陸地區貿易許可辦法規定不得輸入之大陸物品。．．．」，
      本件原申報產地為菲律賓，經查驗結果，產地為中國大陸，且來貨非屬台灣地
      區與大陸地區貿易許可辦法第七條所規範准許間接進口之大陸物品，依上述規
      定，原告即有虛報產地逃避管制之不法情事，被告依法論處，並無不合。原告
      所訴理由，顯係事後推諉之詞，殊無可採。
（三）又本件核發處分書前，原告持憑國貿局專案核發輸入許可証，據以申請准予核
      銷免予論處，惟嗣據調查局查獲原告違法取得輸入許可證事證，則原告等自始
      即有不法，而內政部因而註銷同意進口函，故不得依據財政部八十五年十一月
      二十九日台財關第八五○五九八○九六號函核示，核銷免予論處，被告依法論
      處，並無不合。
    理    由
一、原告主張：本件係訴外人丙○○藉義展興公司名義申請系爭花崗石進口，一切通
    關手續及繳交押保金全由丙○○負責，故原告並非系爭花崗石之貨主，真正貨主
    應屬丙○○。且因丙○○向原告借款繳交押保金，又無法儘速返還，影響原告資
    金周轉，而丙○○謂領回押保金必須取得輸入許可證，原告始經人介紹，委託「
    小賴」取得輸入許可證，並交予丙○○辦理退還押保金，至於「小賴」如何取得
    輸入許可證，原告並不知情。但被告不查，認為押保金係原告支付，且以原告請
    「小賴」取得輸入許可證辦理退還押保金等情事，臆測原告係私運進口系爭花崗
    石之貨主，並以「小賴」違法取得輸入許可證之事實，推論原告自始即有不法之
    行為，實難令人甘服等語；被告則以：本件進口之花崗石板原申報產地為菲律賓
    ，經查驗結果，產地為中國大陸，且來貨非屬台灣地區與大陸地區貿易許可辦法
    第七條所規範准許間接進口之大陸物品，經調查局查明原告為實際貨主，並共同
    借用義展興公司牌照進口大陸花崗石板，蓄意虛報產地逃避管制，至為明確，被
    告依海關緝私條例第三十七條第三項、第三十六條第一項規定論處，於法並無不
    合等語，資為抗辯。
二、按「私運貨物進口、出口或經營私運貨物者，處貨價一倍至三倍之罰鍰。」「前
    二項私運貨物沒入之。」「報運貨物進口而有左列情事之一者，．．．四、其他
    違法行為。」「有前二項情事之一而涉及逃避管制者，依前條第一項及第三項論
    處。」分別為海關緝私條例第三十六條第一項、第三項及第三十七條第一項第四
    款、第三項所明定。另台灣地區與大陸地區人民關係條例第三十五條第二項規定
    ，台灣地區與大陸地區貿易，非經主管機關許可，不得為之；而臺灣地區與大陸
    地區貿易許可辦法第七條第一項第一款規定：大陸地區物品，除主管機關公告准
    許輸入之物品，不得輸入台灣地區。而此辦法係依據台灣地區與大陸地區人民關
    係條例第三十五條第二項規定訂定之法規命令。又「．．．報運貨物進口有虛報
    產地者，即構成該條項（海關緝私條例第三十七條第一項）第四款之違法行為。
    」「．．．二、海關緝私條例第三條、第三十七條．．．．所稱『管制』之涵意
    相同，均係指左列情事。．．．（三）台灣地區與大陸地區貿易許可辦法規定不
    得輸入之大陸物品。．．．」亦分別經財政部八十二年十月二十日財關第000
    00000號、八十四年六月十七日台財關第八四一七二四五四二號函釋在案，
    此二行政命令核與海關緝私條例規定之精神相符，爰予援用；故進口非屬「臺灣
    地區與大陸地區貿易許可辦法」第七條規定准許輸入之大陸地區物品者，自構成
    進口禁止輸入之物品而涉及逃避管制之行為。上開規定之執行均以進口貨物原產
    地之認定為基礎，若進口人就貨物之原產地為不實之申報，即應依海關緝私條例
    之上開規定予以處罰，以達國家貿易查緝管制之立法目的。
三、本件被告以原告等借用義展興公司名義，委由贊一公司於八十七年九月八日向被
    告所屬中島支局報運進口菲律賓產製花崗岩石板乙批，嗣經該支局檢樣查驗認定
    該批貨物原產地為中國大陸，與申報貨物產地為菲律賓不符，且不法取得經濟部
    國際貿易局核發之輸入許可證，涉嫌虛報貨物產地、逃避管制，乃對原告二人依
    海關緝私條例第三十六條第一項規定，共同課處貨價二倍之罰鍰計一百七十八萬
    四千五百五十二元等情，已經兩造分別陳明在卷，並有被告八九年第○七三八（
    二－二）號處分書附卷可稽，自堪認定。原告雖以前揭情詞為爭執，惟查：
（一）據訴外人丙○○於八十八年七月二十一日及同年七月十六日在法務部調查局航
      業海員調查處高雄調查站（下稱海調站）調查時供稱：「因於八十七年年中之
      後，甲○○等因被花蓮石材公會檢舉指控他們涉嫌自大陸走私進口花崗石，因
      此不能再以他們所有公司的名義辦理進口，所以香港出口商偉裕船務代理公司
      及台灣貨主甲○○等才要求我想辦法借牌繼續替他們辦理進口。」「．．之後
      義展興公司進口的花崗石板均是我借牌進口的，我並負責相關報關手續作業。
      」「．．進口後均交給甲○○。」「（押款）是我與黃文彬、貨主甲○○等三
      人，由甲○○出資三、一七七、○七八元、一、八七七、七二七元，共計五、
      ○五四、八○五元匯至我的戶頭內，由我們三人以義展興公司名義開立支票，
      向高雄關稅局申請押款放行。」「（前述你以義展興公司名辦理進口花崗石之
      貨主為何？）也是甲○○、乙○○、蕭武倩、張益賓、黃勤及林錦堂等六人
      。」等語，業已供承系爭以義展興公司名義進口花崗石之貨主為原告等人。核
      與原告甲○○於八十八年七月二十二日在海調站調查時自承：「八十七年中之
      後，我即未再以緯綸公司名義進口花崗石原石及石板，而是改向澳門商人陳進
      元購買，並由丙○○（陳進元指定代辦接櫃報關之人員）報關提領後將進口之
      花崗石貨櫃交給我。」「丙○○告知我們可以辦理押款放行，於是在八十七年
      九月份義展興公司所進口之二十二櫃花崗石由貨主共同集資新台幣（下同）七
      百餘萬元辦理押款放行提領。．．．」「在八十八年一月間我們這些進口花崗
      石的貨主商議結果，由我與乙○○所進櫃數共二十二櫃，與義展興公司進口押
      款的櫃數相同，因此將義展興公司的二十二櫃列歸我與乙○○所有，．．」「
      我們是於取得國貿局核發之輸入許可證後，憑以向高雄海關辦理退還押款事宜
      」「我們託他辦理Ｉ\Ｐ（輸入許可證）時，「小賴」曾要求我們要將退款之
      一半做為酬勞，因為我們急於在高雄海關發出處分書之前領回押款。」「因為
      在八十八年一月二十日左右，我們貨主已達成協議，由我和乙○○分配取得義
      展興公司部分之押款，因此義展興所領回之六、七二八、八○八元的押款一半
      三、三六四、四○四元即為支付『小賴』辦理Ｉ\Ｐ的報酬」等語及原告乙○
      ○於八十八年七月二十二日在海調站調查時供述：「義展興公司所進口之二十
      二只大陸產製花崗石遭被告查扣後，黃文彬以電話向我詢問，是否要向海關申
      請辦理押款放行，我向甲○○詢問後，甲○○表示一同押款，一同將所有貨櫃
      領出來。．．」「我們於八十八年一月二十三日後幾天（詳細時間記不清楚）
      協議由我與甲○○分配取得義展興公司二十二只貨櫃，．．．」等語相符，又
      參之原告甲○○、乙○○與訴外人丙○○因非法進口系爭花崗石涉犯懲治走私
      條例刑事部分，業經檢察官偵查起訴，有台灣高雄地方法院檢察署檢察官八十
      八年度偵字第一七九六九、一八○三六、一八六○四號、八十九年度偵字第三
      九二○、八二八七、八三七八、一一二一七號起訴書在卷可稽，另原告甲○○
      、乙○○支付系爭義展興公司進口二十二只貨櫃之押款一半金額予訴外人賴欽
      聰非法取得輸入許可證之事實，亦有台灣基隆地方法院地方法院檢察署檢察官
      八十八年度偵字第五六六一、六二三三號起訴書在卷可按，均足證原告甲○○
      、乙○○係透過丙○○向義展興公司借牌進口花崗石，渠等為系爭花崗石幕後
      實際貨主，否則於系爭花崗石報運進口遭被告扣押時，原告等斷無積極籌措資
      金申請押款放行並領回系爭花崗石，且事後又支付賴欽聰高達押款一半之鉅額
      報酬非法取得輸入許可證辦理退還押款之理，是原告主張：系爭花崗石係由丙
      ○○以義展興公司名義辦理進口，故丙○○始為系爭花崗石之貨主，原告並非
      貨主云云，委無可採，證人丙○○於本院調查中到庭證稱：伊不知道原告二人
      是否為大陸石材之貨主云云，亦屬事後迴護之詞，不足為取。又系爭花崗石係
      原告等透過丙○○借牌報運進口，為幕後實際貨主，已如前述，證人即向贊一
      公司借牌經營報關業者黃文彬於本院審理中到庭證稱：系爭花崗石是丙○○賣
      給原告二人，原告等僅係單純購買而已云云，核與實情不符，亦不足採；另證
      人即義展興公司負責人丁○○於本院調查中雖到庭證稱：伊公司牌照是借給丙
      ○○，伊不認識原告二人，他們沒有借牌云云，亦無可作為原告有利之認定。
（二）至原告等雖又提出丙○○簽發之本票及款項借用證，主張系爭花崗石被扣押後
      ，丙○○曾向原告等借款作為繳交押款金云云，惟查，系爭義展興公司所進口
      之二十二櫃花崗石係由貨主共同集資七百餘萬元辦理押款放行提領，業據原告
      甲○○於海調站調查中自承無訛，已如前述，且丙○○於八十八年七月二十一
      日海調站調查中亦供稱：「（你與甲○○等貨主有無金錢往來？）沒有，但甲
      ○○等貨主在我要求共同支付義展興公司及世百公司押款放行事宜時，曾要求
      我開立借據及本票，作為支付押款之證明，所以他們持有我的借據及本票，但
      事實上我並未積欠他們的錢。」，是原告等上開主張，顯係臨訟飾卸之詞，殊
      無可採，證人黃文彬於本院審理中證稱：據伊所知，押款金係丙○○向原告二
      人借錢來繳納云云，亦屬附和原告之詞，不足憑採。又原告等另提出訴外人陳
      新登、林宗輝、林品賢、陳怡靜等人將款項匯入丙○○帳戶之台灣中小企業銀
      行匯款申請書，並不能證明此係原告所匯之貨款。再者，系爭花崗石係於八十
      七年九月間向被告報運進口，而原告另提出丙○○立具之證明書及訴外人陳進
      元向台北駐澳門經濟文化辦事處投訴狀，均係有關丙○○於西元一九九八年（
      即民國八十七年）十月間向陳進元購買三櫃花崗石進口台灣，事後未付清貨款
      等情事，尚不足以證明此與系爭花崗石之進口有關，併予敘明。
（三）又原告甲○○主張系爭花崗石之報運有菲律賓產地證明，不能任由被告主張係
      大陸貨品，產地是否來自大陸，非經送請鑑定無法辨別，即不得以事後之科學
      儀器所鑑定之結果，溯及既往予以認定云云，惟系爭花崗石業經被告報請財政
      部關稅總局認定其原產地確為中國大陸無誤，此有該局八十八年一月八日台總
      局鑑字第八八一○○○一二二號函附於原處分卷可稽，且丙○○於海調站調查
      時亦供稱：「（前開義展興公司進口之花崗石板之原產地為何？）中國大陸。
      」「據我所知甲○○係從事石材買賣常出入中國大陸處理石材買賣生意，而蕭
      武倩及乙○○曾向我表示在福建廈門附近與人合夥投資石材加工廠，因此該等
      貨主應係自大陸直接出口花崗石板至香港，再假借第三地加工名義進口至台灣
      來．．．」等語無訛，又若系爭花崗石之原產地係菲律賓，原告等何須花費高
      達押款一半之鉅額報酬取得輸入許可證，且原告透過賴欽聰取得之輸入許可證
      ，生產國別欄亦記載係中國大陸，此有經濟部國貿局所核發號碼FTZA88M00000
      00輸入許可證影本附於原處分卷內可稽，足見原告等係明知系爭花崗石為中國
      大陸產製，其上開主張亦屬事後卸責之詞，不足為採。
（四）原告甲○○又主張其所取得之輸入許可證，係由經濟部國貿局依職權核發，既
      無法註銷該輸入許可證，如何據認原告有私運貨物之不法行為云云。查就系爭
      花崗石國貿局所核發之輸入許可證應否撤銷一節，國貿局於函復內政部之說明
      中固謂：「．．．．．．經高雄關稅局中島支局查告已通關進口，故本局無法
      註銷前開二份輸入許可證。．．．．．．」，有原告提出之經濟部國貿局八十
      八年十月十九日貿（八八）一發字第一二八九六號函影本附於本院卷可稽。惟
      查該輸入許可證之核發，國貿局係依憑內政部之同意函辦理，該等同意函為核
      證之構成要件，其已具構成要件效力，在核發當時若無得撤銷或無效之原因存
      在，．．．．．．即無撤銷之理由。．．．．．．前核發輸入許可證之授益行
      政處分亦已因目的行為－進口之實行而完成，亦應無法註銷一節，則據國貿局
      函復被告之八十九年一月三日貿（八九）一發字第六二二五號函敘述甚明，有
      該函影本附卷可稽。故本件之輸入許可證國貿局雖以核發輸入許可證之授益行
      政處分已因目的行為－進口之實行而完成，無法註銷等理由而未為撤銷，然就
      國貿局核發系爭輸入許可證所依憑之內政部同意函既已經內政部註銷，且依原
      告甲○○前開供述暨上開台灣基隆地方法院檢察署檢察官八十八年度偵字第三
      六六一、六二三三號起訴書之記載，上開輸入許可證原告等實係透過不法之方
      式取得，由此益證原告等有海關緝私條例第三十七條第三項及第三十六條第一
      項之違章行為，已如上述，原告甲○○自不得僅憑該輸入許可證形式上未經撤
      銷，即謂其本件進口行為係屬合法。
（五）又原告甲○○訴稱：海關緝私條例第三十六條第一項規定，係針對私運貨物進
      口、出口或經營私運貨物之行為予以處罰，但系爭花崗石進口之行為，並非「
      私運」，實為「報運」，有法務部七十五年一月二十八日法（七五）參第一一
      二八號函釋可參，本件既按規定報關完稅，自難謂私運貨物進口而有規避檢查
      偷漏關稅或逃避情事云云，惟查，法務部七十五年一月二十八日法（七五）參
      第一一二八號函意旨略為：「查懲治走私條例之適用，以私運管制物品或應稅
      物品進出口為前提要件，．．．．．．，倘係依法申報進口者，當然非屬私運
      貨物進口之行為，縱其有虛報生產地以逃避管制而涉及其他違背法令之情事，
      似亦無適用懲治走私條例之餘地。」故本函釋顯係就應否構成懲治走私條例罪
      責之釋示，而懲治走私條例係刑罰法規，與本件係屬應否構成海關緝私條例行
      政違章之構成要件及立法目的均不相同，故原告援引該函釋，自屬誤解，不足
      採取。況法務部另於八十九年八月十八日以法（八九）檢字第○二一八七三號
      函釋示：「．．．．．．有關本部七十五年一月二十八日法（七五）參第一一
      二八號函，．．．．．．其前提須貨物係依法申報進口，『若有虛報生產地之
      情形，原則上應依海關緝私條例之規定予以論罰』；惟如虛報生產地之目的係
      在逃避懲治走私條例所定貨物之管制時，．．．．．．且其數量、價格超過法
      定公告數額，則仍有懲治走私條例之適用。」更足見原告甲○○所援引之法務
      部七十五年一月二十八日法（七五）參第一一二八號函實與本件無涉，更不得
      因此而對原告作有利之認定。又按「廠商報運貨物進口夾藏管制物品或其他准
      許進口類物品，其進口人與實際貨主不同時，．．．．．．而對幕後走私之實
      際貨主，則依同條例（海關緝私條例）第三十六條第一項及第三項規定處罰。
      ．．．．．．」業經財政部八十四年五月九日台財關第八四○一七五九三六號
      函釋在案。而報運貨物進口而有虛報貨物產地等其他違法行為，涉及逃避管制
      者，海關緝私條例第三十六條及第三十七條並未明文限制違章處罰之對象僅限
      於報運名義人，且就上開法條意旨觀之，應認不論係以自己名義或利用他人名
      義報運進口，均屬該法條違章所欲規範之對象；蓋若認該法條之違章僅限於申
      請進口之名義人，即會形成法律之漏洞，究非立法者之本意，故上述財政部函
      釋，係行政主管機關所為法規之釋示，係闡明法規原意，核與該條之立法精神
      無違，爰予援用。依上開所述，本件原告二人既均為系爭貨物之實際貨主，則
      被告以之為本件違章之主體，認其違反海關緝私條例第三十七條第三項之規定
      ，依同條例第三十六條第一項之規定予以裁罰，即屬有據，是原告甲○○此之
      所訴，自非可採。
四、綜上所述，原告二人為系爭貨物之實際貨主，透過訴外人丙○○借用義展興公司
    名義申報進口中國大陸之花崗石石板，卻於進口報單申報產地為菲律賓，原告就
    此報運貨物進口而虛報貨物產地之違法情事，顯有故意，已如前述。又此等物品
    依據大陸物品有條件准許輸入、項目輸入管理法規彙總表之記載係屬大陸物品不
    准輸入者，故本件系爭花崗石係屬不准輸入之大陸物品甚明，則原告二人報運貨
    物進口而虛報貨物產地，實際進口不准輸入之大陸物品，則依首開所述，原告有
    逃避管制情事，自堪認定。另原告二人間，事前既已對進口系爭管制貨物之事有
    所謀議，而為本件違章行為之意思聯絡，則原告等對於整體之違章行為即應共同
    負擔全部之責任。從而，被告以原告等之行為係違反海關緝私條例第三十七條第
    三項之規定，依同條例第三十六條第一項規定處罰，並斟酌系爭貨物業經押款放
    行，無從沒入等情狀，裁處原告二人貨價二倍之罰鍰計一百七十八萬四千五百五
    十二元，於法並無違誤，聲明異議未獲變更，訴願決定予以維持，均無不合，原
    告起訴求為撤銷，為無理由，應予駁回。
據上論結，本件原告之訴為無理由，依行政訴訟法第一百九十五條第一項後段、第九
十八條第三項前段、第一百零四條、民事訴訟法第八十五條第一項前段，判決如主文
。
中      華      民      國      九十    年      八      月    二十九    日
                                高雄高等行政法院第一庭
                                            審判長法官  呂佳徵
                                            法      官  邱政強
                                            法      官  楊惠欽
右為正本係照原本作成。
如不服本判決，應於送達後二十日內，向本院提出上訴狀並表明上訴理由，如於本判決
宣示後送達前提起上訴者，應於判決送達後二十日內補提上訴理由書（須按他造當事人
人數附繕本）。
中      華      民      國      九十    年      八      月    二十九    日
                                            法院書記官  周良駿


司法院資訊處製作；財團法人民間司法改革基金會備份。
